【裁判字號】    91,訴,1423
【裁判日期】    920424
【裁判案由】    偽造文書等
【裁判全文】
臺灣臺南地方法院刑事判決                        九十一年度訴字第一四二三號
    公  訴  人  臺灣台南地方法院檢察署檢察官
    被      告  甲○○
右列被告因偽造文書等案件，經檢察官聲請簡易判決處刑（聲請簡易判決處刑案號：
九十一年度偵字第四七０二號），本院新市簡易庭認不宜以簡易判決處刑，簽請改依
通常程序審理，本院判決如左：
    主  文
甲○○行使偽造私文書，足以生損害於他人，處有期徒刑肆月，如易科罰金，以參佰
元折算壹日。偽造如附表所示偽造處所上「哀登富」之簽名及指印各壹枚，均沒收之
。
    事  實
一、甲○○有竊盜前科，於民國九十年十二月二十六日下午二時四十五分許，前往臺
    南縣左鎮鄉公所領取「永續就業工程」補助款時，明知該公所調解委員會秘書丙
    ○○所交付之新台幣（下同）十一萬九千元，係曾小蘋與陳清華間損害賠償事件
    調解成立後原欲交付與高麗美之賠償金，並非該補助款，因缺錢花用，竟基於行
    使偽造私文書之犯意及意圖為自己不法之所有，於丙○○告知上開款項之用途後
    ，仍於附表所示之領據上偽造其已逝世十一年之兄長「哀登富」（業於七十九年
    九月二十三日死亡）之簽名一枚，並捺用自己之指印而偽造「哀登富」之指印一
    枚後，將該偽造之領據一紙交付與丙○○而行使之，致丙○○陷於錯誤，誤信其
    為高麗美之受託人，而如數交付上開款項與甲○○，並足以使一般人認詐領款項
    之人即為哀登富，而足生損害於哀登富之名譽。甲○○於取得上開款項後，即花
    用殆盡，致丙○○發現後，追索無著。
二、案經丙○○訴由臺灣台南地方法院檢察署檢察官偵查起訴。
    理  由
一、訊據被告甲○○固坦承於前揭時地自告訴人丙○○領取十一萬九千元後花用殆盡
    及在附表所示領據上偽簽其已逝世十一年之兄長「哀登富」之姓名及按捺自己指
    印之事實，惟仍辯稱：該十一萬九千元係丙○○託伊交付與高麗美之款項，然伊
    不知鄉公所為何託伊轉交，另當時伊因喝醉才簽其兄長「哀登富」之名字並按捺
    指印云云。經查：
  (一)右揭犯罪事實迭據告訴人即臺南縣左鎮鄉公調解委員會秘書丙○○於偵查中及本
    院調查時指訴綦詳，其於本院調查時明確指訴：「（十一萬九千元如何來的？）
    我是調解委員會的秘書，當時調解曾小蘋與高麗美的案件，雙方約定九十年十二
    月二十六日曾小蘋要支付高麗美十一萬九千元，因被告長的很像高麗美的家屬，
    所以我當時誤認被告當時是要來領那十一萬九千元的調解款，當時被告只說要來
    領錢，我請被告簽收據。」、「我當時有跟被告說十一萬九千元是什麼錢，被告
    所簽的文件他自己也看得懂，當時他說他要領錢，我請他簽字，他就直接在收據
    上蓋手印。」等語明確（詳本院卷第十頁、第十一頁），再佐以被告前揭自白，
    此外，復有偽造之九十年十二月二十六「哀登富」領據影本一紙、臺南縣左鎮鄉
    調解委員會調解書一份、臺南縣左鎮鄉戶政事務所九十一年四月八日南縣左戶字
    第０九一００００三一０號函附之戶籍謄本一份在卷（詳臺灣臺南地方法院檢察
    署九十一年度發查字第三四九號卷第六頁、第五頁、第二一頁、第二四頁）可稽
    ，足認告訴人丙○○前揭指述信而有徵，堪予採信。
  (二)證人即案發時在場之臺南縣左鎮鄉公所總務乙○○於九十二年四月一日本院調查
    時到庭證稱：「（案發當時是否在現場？）是。當時我在辦公室。」、「（當時
    被告進入辦公室，有無說什麼？）當時我看到被告帶點酒氣，自己走進鄉公所，
    丙○○說他是要來領當天早上調解的賠償金，過了一段時間，丙○○看到真正的
    當事人要來領時，發現錢被領走了，才知道是遭被告盜領。」、「（被告當時的
    精神狀況？）精神蠻好的，被告自己走進鄉公所，還會親自簽名。」等語（詳本
    院卷第五五頁、第五六頁），核與告訴人丙○○指訴被告案發時雖有飲酒，惟意
    識仍然清楚乙情（詳本院卷第五十頁、第五一頁）相符。準此，被告於案發時固
    有飲酒，惟意識仍然清楚，且尚能親自簽名、按捺指印，應堪確認。
  (三)卷附如附表所示之領據一紙，明確載稱：「茲收到左鎮鄉調解委員會受理九十年
    民調字第十九號曾小蘋與陳清華間損害賠償之金額計新台幣壹拾壹萬玖仟元整無
    訛，特此聲明．．．。」等語，查被告之教育程度為國民小學畢業，且自承識字
    及告訴人丙○○確曾向伊說明上開款項之用途乙節（詳本院卷第六三頁），另於
    案發時雖有飲酒，惟意識仍屬清楚，且尚能親自簽名、按捺指印，已如前述，再
    參以前揭告訴人丙○○指訴之情節，則被告於明知告訴人丙○○所交付之十一萬
    九千元，係曾小蘋與陳清華間損害賠償事件調解成立後原欲交付與高麗美之賠償
    金，並非「永續就業工程」補助款，惟因缺錢花用，竟仍以在領據上偽造其兄長
    「哀登富」之簽名及捺用自己指印之方式詐領上開款項之事證，已甚明灼。再者
    ，被告復自承不認識高麗美，亦不知高麗美之住居所，則被告如何將上開款項轉
    交與高麗美？再者，被告果係受託交付款項，則大可簽上自己之姓名，何必偽簽
    其兄長之姓名，究其用意無非在逃避告訴人事後之追查，益見被告辯稱該十一萬
    九千元係告訴人丙○○託伊交付與高麗美乙情之不可採。
  (四)綜上所述，被告前揭所辯，顯係事後卸責之詞，不足採信，本件事證明確，被告
    犯行堪以認定。
二、核被告甲○○所為係犯刑法第二百十六條之行使第二百十條偽造私文書罪、第三
    百三十九條第一項之詐欺取財罪。其偽造「哀登富」簽名及按捺指印之行為，為
    偽造私文書行為之階段行為，偽造私文書後復持以行使，偽造之低度行為為行使
    之高度行為所吸收，均不另論罪。另其所犯上開二罪間，有方法結果之牽連關係
    ，為牽連犯，應從一重之刑法第二百十六條之行使第二百十條偽造私文書罪處斷
    。爰審酌被告有竊盜前科不良素行，有臺灣臺南地方法院檢察署刑案資料查註紀
    錄表、臺灣高等法院被告全國前案紀錄表在卷可參，及其犯罪之動機、目的、手
    段、所生危害、告訴人所受之金錢損害、尚未與告訴人達成和解及其犯罪後之態
    度等一切情狀，量處如主文所示之刑，併諭知易科罰金之折算標準，以資懲戒。
    偽造如附表所示偽造處所上「哀發富」之簽名及指印各一枚，均依刑法第二百十
    九條之規定沒收之。
據上論斷，應依刑事訴訟法第四百五十二條、第二百九十九條第一項前段，刑法第二
百十條、第二百十六條、第三百三十九條第一項、第五十五條、第四十一條第一項前
段、第二百十九條，罰金罰鍰提高標準條例第一條前段、第二條，判決如主文。
中      華      民      國      九十二      年      四    月    二十四  日
                                            臺灣臺南地方法院刑事第七庭
                                                審判長法官  鄧希賢
                                                      法官  鄭燕璘
                                                      法官  陳金虎
右正本證明與原本無異。
如不服本判決，應於判決送達後十日內，向本院提出上訴狀。
中      華      民      國      九十二      年      四    月    二十五  日
                                                書  記  官  楊建新
附表：
┌──┬────────────┬─────────┬────────┐
│編號│ 偽  造  之  處  所     │偽造之簽名或指印  │數           量 │
├──┼────────────┼─────────┼────────┤
│一  │中華民國九十年二月二十六│「哀登富」之簽名及│簽名及指印各一枚│
│    │日領據                  │指印              │                │
└──┴────────────┴─────────┴────────┘
附錄本案論罪科刑法條全文：
刑法第二百十六條：
行使第二百十條至第二百十五條之文書者，依偽造、變造文書或登載不實事項或使登
載不實事項之規定處斷。
刑法第二百十條：
偽造、變造私文書，足以生損害於公眾或他人者，處五年以下有期徒刑。
刑法第三百三十九條第一項：
意圖為自己或第三人不法之所有，以詐術使人將本人或第三人之物交付者，處五年以
下有期徒刑、拘役或科或併科一千元以下罰金。


司法院資訊處製作；財團法人民間司法改革基金會備份。
